臺灣板橋地方法院交通事件裁定       100年度交聲字第2895號
原處分機關  交通部公路總局臺北區監理所蘆洲監理站
受處分人即
異  議  人  陳俊宇
上列受處分人因違反道路交通管理處罰條例事件，對於交通部公
路總局臺北區監理所蘆洲監理站民國九十八年三月十日所為之處
分（原處分案號：北監蘆字第裁00-000000000號），聲明異議，
本院裁定如下：
    主  文
異議駁回。
    理  由
一、聲明異議意旨略以：受處分人即異議人陳俊宇於民國九十八
    年四月九日有駕照吊扣未執行，實因未收到郵局的文書，因
    此希望可以重新執行吊扣。異議人曾有汽車駕照吊扣，並且
    收到文書，也完成駕照的吊扣，以此證明，異議人見到文書
    ，一定會依照規定，實在是因為沒有看到吊扣通知未執行，
    因此希望可以重新執行云云。
二、按受處分人不服道路交通管理處罰條例第八條所定主管機關
    所為之處罰者，得於接到裁決書之翌日起二十日內，向管轄
    地方法院聲明異議，道路交通管理處罰條例第八十七條第一
    項定有明文。次按交通法庭認聲明異議不合法律上之程式，
    且無從補正者，應以裁定駁回之，道路交通案件處理辦法第
    十八條亦定有明文。
三、經查：
  (一)按送達，於應受送達人之住居所、事務所或營業所為之；於
    應送達處所不獲會晤應受送達人時，得將文書付與有辨別事
    理能力之同居人、受僱人或應送達處所之接收郵件人員；送
    達，不能依前二條規定為之者，得將文書寄存送達地之地方
    自治或警察機關，並作送達通知書兩份，一份黏貼於應受送
    達人住居所、事務所、營業所或其就業處所門首，另一份交
    由鄰居轉交或置於該送達處所信箱或其他適當位置，以為送
    達。前項情形，由郵政機關為送達者，得將文書寄存於送達
    地之郵政機關，行政程序法第七十二條第一項前段、第七十
    三條第一項、第七十四條第一項及第二項亦分別定有明文。
    又處理違反道路交通管理事件有關文書送達之程序，依行政
    程序法之規定，違反道路交通管理事件統一裁罰基準及處理
    細則第五條亦定有明文。揆諸前揭法條規定，有關違反道路
    交通管理事件裁決書之送達，自應適用行政程序法有關文書
    送達之程序。
  (二)綜上說明，就本件異議人聲明異議之違規事實及處罰係原處
    分機關交通部公路總局臺北區監理所蘆洲監理站於九十八年
    三月十日製開北監蘆字第裁00-000000000號違反道路交通管
    理事件裁決書（下稱裁決書）所作成之裁決，並由郵政機關
    於九十八年三月十三日送達於異議人當時所設籍之「戶籍地
    址」即「普通重型機車駕籍地址」即「普小客車駕籍地」即
    「車號087-DFY 號重型機車車籍地」即臺北縣三重市（改制
    後為新北市三重區○○○里○○○路六十號二樓，惟因於該
    應送達處所不獲會晤應受送達人即異議人、同居人、受僱人
    或應送達處所之接收郵件人員，故將本件裁決書寄存送達地
    之郵政機關，並作送達通知書兩份，一份黏貼於應受送達人
    住所門首，另一份置於該送達處所信箱或其他適當位置，以
    為送達一節，此有本件裁決書、送達證書、司法院電子閘門
    戶役政資訊連結作業系統之異議人個人基本資料查詢結果單
    及公路監理電子閘門證號查詢汽車駕駛人單、證號查詢機車
    駕駛人單、車號查詢重型機車車籍單各一紙在卷可憑，且異
    議人於聲明異議狀中亦載明其確實居住於上開「戶籍地址」
    即「普通重型機車駕籍地址」即「普小客車駕籍地」即「車
    號087-DFY 號重型機車車籍地」無誤，此亦有聲明異議狀一
    份在卷可考。再者，異議人亦未曾依「公路監理電腦系統車
    輛車籍及駕駛人駕籍增設住居所或就業處所地址作業注意事
    項」之規定，向原處分機關或相關公路監理機關申請增設住
    居所或就業處所等通信地址一情，亦經本院向原處分機關查
    證明確，有本院辦理刑事案件電話記錄查詢表一紙在卷可憑
    。準此，自可認異議人於原處分機關製開本件裁決書當時別
    無留存其餘居所以供原處分機關作為送達本件裁決書之依據
    ，則原處分機關前揭對於本件裁決書之送達程序當為合法，
    自無違法或不當之程序瑕疵可言。從而，足認本件裁決書業
    早於九十八年三月十三日合法送達（按本件送達期間係於行
    政程序法施行後〔九十年一月一日〕，是依行政程序法第七
    十二條第一項前段規定，送達應向受送達人之住居所、事務
    所或營業所為之。又九十二年二月七日新修正之民事訴訟法
    第一百三十八條第二項規定「寄存送達，自寄存之日起，經
    十日內發生效力。」惟是項送達之效力，行政程序法第一章
    第十一節送達之規定，並無準用之規定，則關於民事訴訟法
    第一百三十八條第二項寄存送達之生效日期，自不在準用之
    列〈高雄高等行政法院九十四年度訴字第七二０號裁定意旨
    可資參照〉）。則本件異議人如對原處分機關所為之本件裁
    決不服欲提起聲明異議，依照前開法條說明，其二十日之合
    法提出聲明異議期間即自九十八年三月十四日（即本件裁決
    書合法生送達效力之翌日）起算至九十八年四月二日止，而
    異議人之上開「戶籍地址」即「普通重型機車駕籍地址」即
    「普小客車駕籍地」即「車號087-DFY 號重型機車車籍地」
    址位在臺北縣三重市（改制後為新北市三重區○○○里○○
    ○路六十號二樓，與原處分機關之間（原處分機關之機關地
    址：新北市蘆洲區○○○路一六三號），依法院訴訟當事人
    在途期間標準第四條第一項第二款及第二條第一項規定，在
    途期間為二日，故以九十八年四月六日為期間末日而屆滿（
    因九十八年四月四日、五日分別為國定假日及星期日，故再
    向後延二日）。從而，異議人遲至一００年八月十日，逾期
    始向原處分機關提起本件聲明異議，有原處分機關收文章日
    期蓋印於聲明異議狀一紙可參，則本件異議人提起聲明異議
    之時點，已逾二十日之法定期間，則其聲明異議顯然不合法
    律上程式，且無從補正，揆諸前揭說明，自應將異議人之異
    議駁回。
四、末以，本件裁決書即原處分之效力早已經合法送達程序而生
    形式存續力、實質存續力之法律效果，亦即不能再以通常之
    救濟途徑（於本件中即為不能再向普通法院交通法庭循交通
    聲明異議之救濟途徑）加以變更或撤銷原處分，且該處分內
    容對於相對人、關係人及原處分機關均發生拘束之效力，惟
    如異議人即義務人對原處分日後相關行政裁罰之執行上認有
    對執行命令、執行方法、應遵守之程序或其他侵害利益之情
    事，自應循行政執行法之相關規定，亦即於該執行程序終結
    前，向相關執行機關（視執行該行政裁罰種類之不同而有異
    ，如吊扣駕駛執照之執行機關即為原處分機關交通部公路總
    局臺北區監理所蘆洲監理站）依行政執行法之相關規定聲明
    異議，方為正鵠，於此併予指明。
據上論斷，應依道路交通管理處罰條例第八十七條第二項，道路
交通事件處理辦法第十七條，裁定如主文。
中    華    民    國   100    年    8     月    23    日
                  交通法庭    法  官  林家賢
 以上正本證明與原本無異。
如不服本裁定，應於裁定送達後五日內向本院提出抗告狀（應附
繕本），抗告於臺灣高等法院。
                              書記官  許清秋
中    華    民    國   100    年    8     月    23    日